【裁判字號】    97,裁,1171
【裁判日期】    970214
【裁判案由】    申報公職人員財產
【裁判全文】
最  高  行  政  法  院  裁  定
                                     97年度裁字第01171號
上  訴  人  甲○○
被 上訴 人  法務部
代  表  人  乙○○
上列當事人間申報公職人員財產事件，上訴人對於中華民國96年
3月23日臺北高等行政法院95年度簡字第929號判決，提起上訴，
本院裁定如下：
    主  文
上訴駁回。
上訴審訴訟費用由上訴人負擔。
    理  由
一、按對於適用簡易程序之裁判提起上訴，須經最高行政法院許
    可，且該許可以訴訟事件所涉及之法律見解具有原則性為限
    。行政訴訟法第235條定有明文。
二、本件上訴人於民國93年任職臺灣板橋地方法院檢察署檢察官
    ，為公職人員財產申報法第2條第1項第10款規定應申報財產
    之人員，於93年申報財產時，溢報其配偶潘曉真華南銀行長
    安分行存款新臺幣（下同）11,005元、中國信託銀行債務9,
    249元、力霸股票（上市）9,706股，及漏報配偶潘曉真大同
    股票（上市）5,000股，被上訴人以上訴人配偶所有股票，
    扣除非上市股票10,918股，計有上市股票57,685股，已逾應
    申報標準，而上訴人溢、漏報其配偶股票合計14,706股，申
    報不實比例不低，此外，尚溢報其配偶之存款及債務，顯見
    其於申報前未詳實查詢配偶財產狀況，致生溢、漏報配偶財
    產之情事，故意申報不實事證明確，乃依公職人員財產申報
    法第11條第1項後段規定，酌情對其裁處處罰鍰6萬元。上訴
    人不服，循序提起本件上訴，主張原審未依職權調查其溢報
    及漏報之實際原因，即逕行推論有故意申報不實之間接故意
    ，片面認定其有明知故犯之主觀違法意圖，認事用法顯有違
    誤。而原審依職權調查證據之範圍，與刑事訴訟法之規定是
    否有一致性，此涉及行政訴訟結構偏向當事人進行主義或職
    權進行主義，有待釐清；另就上訴人財產申報不實，究係出
    於「間接故意」或「有認識之過失」，原審未為任何說明，
    有混淆兩者區別之情形，此亦涉及今後類似案件認定有無「
    間接故意」之區分標準，此等涉及之法律見解，均具有原則
    重要性，求為廢棄原判決等語，為其論據。經核原判決對於
    上訴人在原審之各項主張，業已論述甚詳，並無判決違背法
    令情事，上訴狀所陳各節，係就原審取捨證據、認定事實之
    職權行使事項，指摘其為不當，所為指訴之法律見解不具有
    原則性，無需由本院加以闡釋必要，本件上訴，依首揭規定
    ，不應許可，其上訴難謂合法，應予駁回。
三、依行政訴訟法第249條第1項前段、第104條、民事訴訟法第9
    5條、第78條，裁定如主文。
中    華    民    國    97    年    2     月    14    日
                    最高行政法院第三庭
                        審判長法官  黃  璽  君
                              法官  林  茂  權
                              法官  鄭  忠  仁
                              法官  黃  本  仁
                              法官  吳  東  都
以  上  正  本  證  明  與  原  本  無  異
中    華    民    國    97    年    2     月    14    日
                              書記官  彭  秀  玲


司法院資訊處製作；財團法人民間司法改革基金會備份。
